【裁判字號】    89,上訴,2168
【裁判日期】    890915
【裁判案由】    殺人未遂等
【裁判全文】
臺灣高等法院刑事判決                          八十九年度上訴字第二一六八號
    上  訴  人
    即  被  告  甲○○
    選任辯護人  孫銘豫
右上訴人因殺人未遂案件，不服臺灣桃園地方法院八十八年度訴字第一四三四號中華
民國八十九年五月二日第一審判決（起訴案號：臺灣桃園地方法院檢察署八十八年度
偵字第一五五四一號），提起上訴，本院判決如左：
    主      文
上訴駁回。
    事      實
一、甲○○於民國（下同）八十八年十月五日下午七時三十分許，前往其友人丙○○
    位於桃園縣龜山鄉○○村○○○街八七巷六號一樓住處飲酒（到達前已另於他處
    飲用啤酒四、五瓶），丙○○之友人邵俊傑、邱記文、乙○○及丁○○隨後亦到
    該址，六人共同飲酒言歡，席間六人飲盡一打啤酒。迄同日下午約十一時五十分
    許，甲○○與丁○○不知何故於屋內發生衝突，二人發生短暫互毆，隨即六人即
    結束飲宴離去，待甲○○與丁○○二人走至門外時復發生毆打，其餘四人則在旁
    勸架，勸架時乙○○遭丁○○誤擊，乙○○一時氣憤乃回擊甲○○一拳（未據告
    訴），丙○○見狀則要求甲○○先行返家待翌日酒醒後再處理，甲○○於離去時
    並說「事情沒那麼快結束」。甲○○隨即進入車牌號碼為ＨＯ─四三六０號自用
    小客車內駕車離去，途中甲○○思及遭丁○○、乙○○圍毆，心有不甘復繞行返
    回丙○○之住處前，見丁○○、乙○○、邵俊傑、邱記文及丙○○等人，仍站立
    在文東五街一○七巷與八七巷口，預見以自小客車衝撞人之身體，足致生死亡之
    結果，乃另萌生殺人之犯意，以駕車加速衝撞丁○○及乙○○之方式為殺人方法
    ，撞擊丁○○及乙○○，丁○○閃避不及，被甲○○所駕駛之車輛撞擊、壓過，
    致丁○○右側視神經斷裂併無光照反映、右眼球破裂、右側眼眶骨及骨粉碎性骨
    折；另乙○○則因及時閃避，致僅閃避時跌倒受有左腳擦傷之傷害。甲○○隨即
    駕駛車輛離開現場，駕駛車輛到桃園縣龜山鄉○○○路一三一巷內，經警循線查
    獲。
二、案經丁○○之父戊○○訴由桃園縣警察局龜山分局報請台灣桃園地方法院檢察署
    檢察官偵查起訴。
    理      由
一、訊據上訴人即被告甲○○雖坦承有於前揭時間至證人丙○○家中飲宴，並於酒醉
    後駕車離去之事實，惟否認有右揭殺人未遂或故意傷害犯行，辯稱：伊當時酒後
    酒醉不知有與人發生口角及駕車撞人云云。惟查：（一）經原審前往現場履勘，
    桃園縣龜山鄉○○○街八十七巷路寬為八公尺二十公分，如路邊停放一台車（自
    小客車）則剩下五公尺六十公分；另文東五街一０七巷則為九公尺寬，故當被告
    由文東五街一０七巷左轉八十七巷時，其係一丁字路口，速度並不可能非常快，
    加上丙○○住家前有一盞路燈，被告應可看清楚被害人等站在馬路上，而加以閃
    避，然被告並無如此，卻衝撞被害人丁○○，顯見被告殺人犯意甚堅。另被告請
    求傳訊之證人丙○○於本院調查時證稱：當時是八十八年十月五日晚上十二點多
    ，應該是隔天了，我與邵俊傑、丁○○、乙○○、邱記文站在文東五街八七巷六
    號一樓我家門口聊天，當時路燈有沒有亮我沒有注意．．．後來警察到現場時我
    們才發現路燈沒有亮云云（見本院卷第四七頁）。惟承辦員警黃炳南於原審證稱
    ：丙○○住家門口路燈當天有亮（見原審卷第六八頁背面第六九頁），黃炳南之
    證言清楚、明確，其又係本案之承辦員警，執行本案調查工作，因此，應以黃炳
    南之證言可以採信。併此敘明。（二）案發現場之交通路線是四通八達，業經證
    人黃炳南即承辦員警於原審具結證述明確（見原審卷第六九頁），被告既能於駕
    車離開後又返回現場，顯見被告當時意識狀態應屬清楚，尚未達精神耗弱之狀況
    ，被告去而復返，顯係對於先前被毆打之事不平，而欲以車輛撞擊被害人之方式
    為殺人方法。（三）被害人丁○○確因本事件受有右側視神經斷裂併無光照反映
    、右眼球破裂、右側眼眶骨及骨粉碎性骨折，然從病歷表被害人另受有右下額骨
    骨折、右膝後十字軔帶及後外側不穩定、腰椎壓迫性骨折，且記載被車壓過胸、
    頭、腹部有車輪痕跡等，此有長庚紀念醫院出具之診斷證明書（見偵查卷第五十
    頁）及病歷表（未附卷）可稽，被告既在撞擊、壓過被害人丁○○後迅速離去，
    其有殺人之犯意甚明。（四）被害人乙○○於警訊時證稱：甲○○駕車繞一圈返
    回現場，從．．．文東五街一○七巷駛向文東五街八七巷一號，我看見甲○○開
    來，剎車立即又加速衝向我及丁○○，我立即跳開，丁○○不及閃避，被甲○○
    駕自小客車從身體輾（壓）過．．．我左腳擦傷是因甲○○駕車衝撞時閃避跌倒
    擦傷云云（見偵查卷第十四頁），證人邱記文於警訊時證稱：沒想到甲○○所駕
    之自小客車又繞回來，對準丁○○、乙○○所站之處，加速衝撞過去，致使丁○○倒地被車輾過去云云（見偵查卷第十九頁），邵俊傑於警訊時證稱：甲○○又
    開車回來，由後衝撞乙○○及丁○○云云（見偵查卷第二一頁），證人丙○○於
    警訊證稱：當時甲○○駕（車）出來時先在巷口剎車，再加速擦撞乙○○後，再
    撞擊丁○○．．．乙○○有跳開只是擦撞，而丁○○閃避不及，當場被甲○○駕
    車撞倒後，又從丁○○的身體輾過去云云（見偵查卷第十一頁）。從上述現場目
    擊者之證言，可確認被告確有殺人之故意。（五）被告雖辯稱其有近視，且當天
    所攜帶之眼鏡業遭他人毀損，因此未看見被害人等，然被告既能在四通八達之現
    場去而復返，且在現場路旁停有車輛之情況下未發生擦撞之情況，加上證人丙○○住家前有一盞路燈，被告應能看清楚被害人等，故其所辯因近視未帶眼鏡導致
    未能看見被害人等，不足採信。復有桃園縣警察局舉發違反道路交通管理事件通
    知單、桃園縣警察局道路交通事故現場測繪記錄、肇事車輛及現場相片十幀附卷
    可參。綜上所述，被告所辯各節，均係卸責之詞，不足採信，本案事証明確，被
    告犯行堪以認定，應依法論科。
二、核被告甲○○所為，係犯刑法第二百七十一條第二項、第一項之殺人未遂罪、被
    告以一殺人行為，欲同時殺害二人，則被告所為之上開殺人未遂行為，觸犯二殺
    人未遂之罪名，為想像競合犯，應從一重殺人未遂罪處斷。被告已著手於殺人犯
    罪行為之實行而不遂，為未遂犯，爰依刑法第廿六條規定減輕其刑。原審因此事
    實認定，依刑法第二百七十一條第二項、第一項、第二十六條前段、第五十五條
    之規定，並審酌被告犯罪動機、目的、手段、所生之危害及犯後之態度等一切情
    狀，量處有期徒刑五年六月，其認事用法及量刑均無不當，被告上訴仍執前詞否
    認有殺人故意，為無理由，應予駁回。
據上論斷，應依刑事訴訟法第三百六十八條，判決如主文。
本案經檢察官劉斐玲到庭執行職務。
中      華      民      國    八十九    年      九      月     十五     日
                              臺灣高等法院刑事第八庭
                                  審判長法  官  蔡  秀  雄
                                        法  官  陳  炳  彰
                                        法  官  沈  宜  生
右正本證明與原本無異。
如不服本判決應於收受送達後十日內向本院提出上訴書狀，其未敘述上訴之理由者並
得於提起上訴後十日內向本院補提理由書（均須按他造當事人之人數附繕本）。
                                        書記官  明  祖  星
中      華      民      國    八十九    年      九      月     十八     日
附錄：本案論罪科刑法條全文
刑法第二百七十一條第一項、第二項：
殺人者，處死刑、無期徒刑或十年以上有期徒刑。
前項之未遂犯罰之。


司法院資訊處製作；財團法人民間司法改革基金會備份。
